最高法院刑事判決　　　　　　　　　 110年度台上字第5002號
上　訴　人　陳佑熹


選任辯護人　嚴嘉豪律師
上列上訴人因過失致人於死案件，不服臺灣高等法院臺中分院中
華民國110 年2 月25日第二審判決（109 年度交上訴字第2483號
，起訴案號：臺灣臺中地方檢察署109 年度偵字第12956 號），
提起上訴，本院判決如下：
    主  文
上訴駁回。
陳佑熹緩刑參年。
    理  由
一、本件原判決認定：上訴人陳佑熹於民國108年9月18日16時許
    ，駕駛車牌號碼00000000號自用小貨車（下稱甲車），沿臺
    中市潭子區中山路1 段內側車道由南往北方向行駛，於同日
    16時20分許，途經臺中市○○區○○路0段000號前時，本應
    注意車前狀況，並隨時採取必要之安全措施，竟疏未注意，
    因疲勞駕駛導致精神不濟、注意力降低而失控，適有被害人
    潘榮昌將駕駛之車牌號碼0000-00 號自用小貨車（下稱乙車
    ）靠路邊停放在該處，甲車高速自後撞上乙車，致正在乙車
    後車廂內理貨之被害人受到衝撞而自該車廂跌出落地，受有
    頭部外傷、創傷性大量血胸休克等傷害，經送往佛教慈濟醫
    療財團法人臺中慈濟醫院（下稱臺中慈濟醫院）急救，仍於
    108年9月18日18時21分因傷勢過重不治死亡。
二、原判決係以上開事實，業據上訴人坦承不諱，核與目擊證人
    謝舒琦等人證述之情節相符，並有道路交通事故現場圖、道
    路交通事故調查報告表㈠、㈡、臺中市政府警察局道路交通
    事故現場照片、行車紀錄器翻拍照片、監視錄影畫面翻拍照
    片、相驗屍體證明書、檢驗報告書、相驗筆錄及臺中慈濟醫
    院診斷證明書影本附卷可查。上訴人駕駛甲車行經肇事地點
    ，依道路交通安全規則第94條第3 項規定，本應注意車前狀
    況，並隨時採取必要之安全措施，亦無不能注意之情事，卻
    疏未注意，撞擊被害人停放在路邊之乙車，自有過失。其過
    失行為與被害人之死亡結果間，有相當因果關係。上訴人之
    自白，與事實相符，堪以採信。為所憑之證據及認定之理由
    。並敘明：上訴人所為係犯刑法第276 條之過失致人於死罪
    。其於肇事後，當場向前往現場處理之員警承認為肇事人，
    對於未發覺之犯罪自首而接受裁判，應依刑法第62條前段規
    定減輕其刑。惟上訴人肇事導致被害人死亡，過失情節非輕
    ，第一審僅量處有期徒刑6 月，難認妥適。檢察官上訴指摘
    第一審量刑過輕，為有理由。因而撤銷第一審不當之科刑判
    決，改判論其過失致人於死罪。並以上訴人之責任為基礎，
    審酌其因疲勞駕駛肇事，造成被害人死亡、家屬突失至親。
    其無前科，始終坦承犯行。雖有和解之意，然未能與被害人
    家屬達成和解。其智識程度及家庭經濟狀況等一切情狀，而
    量處有期徒刑10月。經核原判決認事用法及量刑，均無不合
    。
三、上訴意旨略以：被害人違規將乙車停放於機車道上，跨越第
    二車道，有監視器畫面翻拍照片可證（見相驗卷第173 頁）
    。原審量刑時，未考量被害人違規停車，應承擔部分肇事責
    任。且上訴人符合自首規定，雖未能與被害人家屬達成和解
    ，但金額接近等情狀，量處其較第一審為重之刑度，有違經
    驗、論理法則，並有調查未盡之違法。又其於原審判決後，
    已於110年3月26日與被害人家屬成立調解，並賠償被害人家
    屬新臺幣（下同）470 萬元（不含汽機車強制險），被害人
    家屬不再追究其刑事責任，有臺中市○○區○○○○○ 000
    00000000 號調解書影本、富邦產物保險股份有限公司
    （下稱富邦產物保險公司）函及理算簽結作業單可佐。自宜
    宣告緩刑等語。
四、經查：刑之量定，屬為裁判之法院裁量之職權，如其量刑已
    以行為人之責任為基礎，並斟酌刑法第57條各款所列情狀，
    在法定刑度內，酌量科刑，而無違反公平、比例及罪刑相當
    原則，致明顯輕重失衡情形，自不得指為違法。原判決已就
    上訴人所犯之罪，依刑法第62條前段之規定，減輕其刑後，
    以其之責任為基礎，具體斟酌上開情狀而為量刑，既未逾越
    法定刑度，又無悖於前述量刑原則，屬裁量職權之適法行使
    ，尚難指為違法。上訴意旨雖以被害人違規停車，應承擔部
    分肇事責任。惟觀諸卷附監視器畫面翻拍照片，乙車係靠路
    邊停放於白線上，並無上訴人所指違規情形。況無論被害人
    是否違規停車，皆不影響上訴人之肇事責任及過失致人於死
    犯行之認定。上訴意旨是對原審量刑裁量之職權行使及原判
    決已斟酌說明之事項，依憑己意所為指摘，而不足採。本件
    上訴雖無理由，應予駁回。然參酌上訴人前未曾因故意犯罪
    受有期徒刑以上刑之宣告，有臺灣高等法院被告前案紀錄表
    附卷可稽，其於原審判決後，已與被害人家屬成立民事調解
    ，並賠償被害人家屬470 萬元（不含汽機車強制險），被害
    人家屬不再追究其刑事責任，有臺中市○○區0000000
    000000000號調解書影本、富邦產物保險公司函及理算
    簽結作業單附卷足憑。本院以上訴人係因過失犯罪，經此教
    訓，當知警惕，應無再犯之虞，因認所處徒刑以暫不執行為
    適當，爰併酌予宣告緩刑3年，以勵自新。
據上論結，應依刑事訴訟法第396 條，刑法第74條第1項第1款，
判決如主文。
中    華    民    國   110    年    10    月    6     日
                  刑事第八庭審判長法  官  李  英  勇  
                                  法  官  黃  瑞  華  
                                  法  官  洪  兆  隆  
                                  法  官  吳  冠  霆  
                                  法  官  楊  智  勝  
本件正本證明與原本無異
                                  書記官
中    華    民    國   110    年    10    月    12    日
附錄本案論罪科刑法條
刑法第276條
因過失致人於死者，處5 年以下有期徒刑、拘役或50萬元以下罰
金。